臺灣桃園地方法院刑事判決　　　　　　 94年度交易字第322號
公　訴　人　台灣桃園地方法院檢察署檢察官
被　　　告　丙○○
選任辯護人　周美玲律師
上列被告因過失傷害案件，經檢察官提起公訴（九十四年度偵續
字第三二號），本院判決如下：
    主  文
丙○○因過失傷害人致重傷，處有期徒刑月，如易科罰金，以
佰元折算壹日。
    事  實
一、丙○○於民國九十二年十一月十二日二十二時五十分許，駕
    駛車號九G-八二九九號自用小客車，沿桃園縣八德市○○路
    自同縣桃園市往八德市方向行駛，於行經設有閃光黃燈之建
    國路與建國路五０二巷口前時，本應減速接近，注意安全，
    小心通過，又應注意車前狀況，並隨時採取必要之安全措施
    ，以避免危害發生，而依當時天氣為雨，夜間有照明，道路
    無缺陷、無障礙物，視距良好等情形，並無不能注意之情事
    ，竟疏未注意於接近該路口時減速並注意車前狀況，適丁○○於服用酒類達不能安全駕駛動力交通工具後（酒後血液酒
    精濃度為三三０點七MG／DL，經換算為酒精濃度呼氣值為一
    點六五MG／L ，又所犯酒後不能安全駕駛部分，已據本院以
    九十四年度桃交簡字第七一號刑事簡易判決，判處罰金二萬
    元如易服勞役以三百元折算一日確定），猶騎乘車號FHW-七
    一五號重型機車自建國路五０二巷駛出右轉至建國路，亦未
    注意其所行駛之建國路五０二巷口燈號為閃光紅燈，應減速
    接近，先停止於交岔路口前，讓幹道車優先通行後，認為安
    全時方得續行，且於夜間行駛時應開亮頭燈，復因其酒後駕
    車，注意力及操控力降低，致亦疏未注意車前狀況，竟駛入
    對向車道，雙方因而發生對撞，致丁○○受有右脛股、腓骨
    及左股骨開放性骨折併感染、神經功能受損、右大腿皮膚缺
    損（約二十公分）、兩側血胸、腹脹、疑似腸胃功能受損等
    傷害，其中雙腿開放性骨折併感染部份，經復建後仍無法行
    走，已達毀敗雙腿機能之程度。丙○○於肇事後，於警員到
    達現場處理時，當場向警員自首肇事，進而接受裁判。
二、案經丁○○訴請桃園縣政府警察局八德分局報請台灣桃園地
    方法院檢察署檢察官偵查起訴。
    理  由
甲、程序方面：除顯有不可信之情況外，公務員職務上製作之紀
    錄文書，得為證據，刑事訴訟法第一百五十九條之四第一款
    定有明文。被告丙○○主張卷內警察所繪製之現場圖無證據
    能力，惟查，該道路交通事故現場圖係由具有公務員身分之
    警員甲○○依其職務製作之紀錄文書，記載製作之年、月、
    日及其所屬機關，並於其上蓋章，此有該道路交通事故現場
    圖在卷可稽；而該現場圖係由在場處理之警員林仁平測量距
    離，將距離告知甲○○後，由甲○○先繪製草圖，回所後依
    草圖繪製於制式現場圖上等情，亦經證人甲○○、林仁平於
    偵查中結證屬實（見台灣桃園地方法院檢察署九十三年度偵
    字第一七八０號偵查卷宗第九三、九四頁），該現場圖既無
    顯有不可信之情況，依上揭說明，自有證據能力。
乙、實體方面：
  一、訊據被告固坦承於九十二年十一月十二日二十二時五十分
      許，駕駛車號九G-八二九九號自用小客車，沿桃園縣八德
      市○○路自同縣桃園市往八德市方向行駛，於行經建國路
      時，與告訴人所騎乘之FHW-七一五號重型機車發生碰撞，
      致告訴人受有傷害等情，惟矢口否認有何過失傷害之犯行
      ，辯稱告訴人酒醉駕車，且逆向行駛於被告之車道，基於
      交通信賴原則，應為被告無罪之判決；且被告已盡注意並
      隨時採去必要安全措施之義務，一發現被告訴即踩煞車，
      而被告時速僅四十公里，該路段速限五十公里，被告已符
      合減速之規定，而告訴人所受之傷害非屬無法行走機能喪
      失之程度，且其傷勢之加重係因告訴人自身有糖尿病云云
      。
  二、經查：
    (一)被告於前揭時、地，駕駛車號九G-八二九九號自用小客車
      ，與告訴人所騎乘之車號FHW-七一五號重型機車發生碰撞
      ，致告訴人受有傷害等情，業經被告自承（見同上偵查卷
      宗第三八頁），並有道路交通事故調查報告表(一)(二)、道路
      交通事故現場圖、行政院國軍退除役官兵輔導委員會桃園
      榮民醫院診斷證明書各一份在卷可稽（見同上偵查卷第一
      四至一六、四四頁），堪認屬實。
    (二)告訴人於其所犯公共危險案件偵查中供稱：「（問：車禍
      如何發生？）我記憶中看到燈很亮，碰一聲後我就不知道
      了。」、「我是看到燈很亮就撞了」等語（見同上偵查卷
      宗第六一頁），又證人即當時同在車號九G-八二九九號車
      上之被告之女黃如鳳於偵查中結證稱：「九十二年十一月
      十二日晚上十點五十分，當時我坐在九G-八二九九車駕駛
      座右方，看到謝的車子在我們的車道，就撞過來了」、「
      我們的車頭正中間撞到謝」、「（問：當時丁○○有無開
      大燈？）沒有」等語（見同上偵查卷宗第四０頁、本院卷
      九十四年十二月十五日審判筆錄第十五頁），復依九G-
      八二九九號自用小客車及FHW-七一五號重型機車之受損照
      片觀察（見同上偵查卷宗第一八、一九頁），九G-八二九
      九號自用小客車係前方中央偏右之車頭凹陷，FHW-七一五
      號重型機車則是車頭嚴重毀損，依上揭事證綜合判斷，本
      件事故係兩車對撞而生，而當時告訴人係未開大燈逆向行
      駛於被告車道，洵堪認定。
    (三)被告辯稱其時速僅四十公里，該路段速限五十公里，其已
      符合遇閃光黃燈應減速之規定云云。經查，桃園縣八德市
      ○○路與建國路五０二巷口，在建國路方向設有閃光黃燈
      ，在建國路五０二巷設有閃光紅燈，此有道路交通事故調
      查報告表(一)、桃園縣政府警察局八德分局九十四年十二月
      七日德警分刑字第０九四三００五九九六號函所附照片二
      紙在卷足稽（見同上偵查卷第一四頁、本院卷）。而依道
      路交通事故現場圖所示被告煞車痕之位置觀察，當時被告
      車輛距離設有閃光黃燈之前述路口僅約四個車身（見同上
      偵查卷第一六頁），被告自應減速接近，注意安全。被告
      於警詢中陳稱：「該肇事地點沒有交通號誌，設有標誌及
      標線」（見同上偵查卷第九頁背面至一０頁），足徵被告
      於行經肇事地點時，並未注意該處是否設有閃光黃燈，是
      被告未依閃光黃燈號誌減速接近，自堪認定。至於現場圖
      中雖有煞車痕之標示，惟被告係於發現告訴人接近時始有
      煞車之行為，此為被告於本院審理中所自承（見本院卷九
      十四年十二月十五日審判筆錄第二一頁），自非被告有減
      速接近路口之情形。被告於本院審理中雖改稱：「（問：
      警員有問你肇事地點交通號誌如何？有無號誌及標線設置
      ，你向警察回答稱：肇事地點沒有交通號誌，有何意見？
      ）因為我認為我不是在巷口發生的」、「（問：妳是根本
      不知道該五０二巷與建國路各設有閃光黃燈及閃光紅燈才
      會這樣回答嗎？）我不會這麼說，因為那很明顯。我行向
      的號誌是閃光黃燈。」等語，惟被告於同次警詢筆錄中陳
      稱：「我在九十二年十一月十二日二十二時五十分許，在
      桃園縣八德市○○里○○路五０二巷口發生車禍」（見同
      上偵查卷第九頁背面），是被告以於警詢時因認為車禍不
      是在巷口發生為由，更易前詞，顯係事後卸責之詞，難認
      可採。又被告既自承發現告訴人時立即煞車然仍撞上，足
      徵被告駕車亦疏未注意車前狀況以採取必要之安全措施。
      至被告辯稱其時速僅四十公里，此僅可認定被告未有超速
      之行為，與被告是否有於行經閃光黃燈路口時減速無涉，
      無礙被告犯行之認定。
    (四)按閃光黃燈表示「警告」，車輛應減速接近，注意安全，
      小心通過；駕駛人駕駛汽車，應遵守道路交通標誌、標線
      、號誌之指示，並服從執行交通勤務之警察或依法令執行
      指揮交通及交通稽查任務人員之指揮；汽車行駛時，駕駛
      人應注意車前狀況，並隨時採取必要之安全措施。道路交
      通標誌標線號誌設置規則第二百十一條第一項第一款、道
      路交通安全規則第九十條、第九十四條第三項分別定有明
      文。案發當時天氣為雨，夜間有照明，道路無缺陷、無障
      礙物，視距良好，閃光號誌運作正常，依被告之智識、能
      力，又無不能注意之情事，此據桃園縣政府警察局八德分
      局據報處理之員警甲○○觀察、記載明確，有被告警詢筆
      錄、道路交通事故調查報告表(一)在卷足憑（見同上偵查卷
      第一０、一四頁），被告竟疏未注意路口有閃光黃燈之設
      置，已如前述，被告既未發現路口有閃光黃燈之設置，自
      疏未依該交通標誌之指示減速接近，注意安全，小心通過
      ，復因未注意車前狀況以採取必要之安全措施，致與告訴
      人所騎機車發生碰撞，被告確未盡其應注意之義務，應負
      過失罪責甚明。
    (五)告訴人於本件事故後先送天主教聖保祿醫院急診，後轉至
      林口長庚醫院診治，再轉至行政院國軍退除役官兵輔導委
      員會桃園榮民醫院治療，經診斷其受有右脛股、腓骨及左
      股骨開放性骨折併感染、神經功能受損、右大腿皮膚缺損
      （約二十公分）、兩側血胸、腹脹、疑似腸胃功能受損等
      傷害，此有行政院國軍退除役官兵輔導委員會桃園榮民醫
      院診斷證明書在卷可證（見同上偵查卷第四四頁），堪認
      告訴人此部分傷害確與被告前開駕駛之過失行為有相當因
      果關係。
    (六)按稱重傷者，謂下列傷害：四、毀敗一肢以上之機能，刑
      法第十條第四項第四款定有明文。被告辯稱告訴人所受之
      傷害非屬無法行走機能喪失之程度。經查，證人即告訴人
      於行政院國軍退除役官兵輔導委員會桃園榮民醫院之主治
      醫師陳宜成於本院審理時結證稱：「我們骨科的治療，要
      恢復行走能力之前，第一個要骨折癒合，第二個感染控制
      ，最重要的是神經功能要好，目前因為丁○○治療很久，
      骨折已經完全癒合，但感染還是在慢性持續中，目前仍在
      控制中，但是他的神經功能沒有恢復。」、「（問：將來
      丁○○感染控制及神經功能，是不是能夠治癒能夠行走？
      ）以目前的科技微乎其微。因為神經會恢復的話，六個月
      內一定會恢復，除非有重新的移植或新科技出現。」等語
      （見本院卷九十四年十二月十五日審判筆錄第三頁），足
      證被告因車禍所致之雙腿開放性骨折併感染部份，經復建
      後仍無法行走，而依目前之科技，難認有復原之機會，是
      告訴人之傷勢已達毀敗雙腿機能之程度，為刑法所稱之重
      傷，即堪認定。被告雖復辯稱告訴人傷勢之加重係因告訴
      人自身有糖尿病云云，惟查，證人陳宜成證述：「（問：
      病人本身的糖尿病是否會影響神經功能不良？）否定的。
      糖尿病是當時重傷才有的，且當時病人的血糖不穩定，目
      前血糖穩定，已經沒有了。」（見本院卷九十四年十二月
      十五日審判筆錄第五頁），是被告之糖尿病現象係因此次
      受傷時血糖不穩定所引起，現已治癒，與被告現因神經功
      能無法恢復而不能行走無涉，故被告所辯，殊無可採。
    (七)按汽車駕駛人對於防止危險發生之相關交通法令之規定，
      業已遵守，並盡相當之注意義務，以防止危險發生，始可
      信賴他人亦能遵守交通規則並盡同等注意義務。若因此而
      發生交通事故，方得以信賴原則為由免除過失責任，最高
      法院著有八十四年台上字第五三六０號判例要旨可資參照
      。被告辯稱依信賴原則，應判其無罪云云。惟查，被告有
      未注意路口有閃光黃燈之設置，未減速接近，注意安全，
      小心通過及亦疏未注意車前狀況以採取必要之安全措施之
      過失，已如前述，依上揭判例要旨，被告自無從以信賴原
      則為由免除過失責任。
    (八)按閃光紅燈表示「停車再開」，車輛應減速接近，先停止
      於交岔路口前，讓幹道車優先通行後認為安全時，方得續
      行；駕駛人駕駛汽車，應遵守道路交通標誌、標線、號誌
      之指示，並服從執行交通勤務之警察或依法令執行指揮交
      通及交通稽查任務人員之指揮；汽車行駛時，駕駛人應注
      意車前狀況，並隨時採取必要之安全措施；汽車在雙向二
      車道行駛時，均應在遵行車道內行駛；汽車行駛時，夜間
      應開亮頭燈；汽車駕駛人有左列情形之一者，不得駕車：
      二、飲用酒類或其他類似物後其吐氣所含酒精濃度超過每
      公升０‧二五毫克或血液中酒精濃度超過百分之０‧０五
      以上者，道路交通標誌標線號誌設置規則第二百十一條第
      一項第二款、道路交通安全規則第九十條、第九十四條第
      三項、第九十七條第一款、第一百零九條第一款、第一百
      十四條第二款分別定有明文。經查，告訴人所行駛之建國
      路五０二巷口，在與建國路口處設有閃光紅燈，已如前述
      ，而依此次事故係二車對撞之事實足證，告訴人並未停止
      於交岔路口前，讓行駛於幹道之被告車輛優先通行後方行
      通過。復查，告訴人轉彎後未開大燈逆向行駛於被告車道
      ，已如前述，而依現場道路交通事故現場圖所示，現場並
      無告訴人車輛煞車痕跡，且告訴人亦自承：「我是看到燈
      很亮就撞了」（見同上偵查卷第一六、六一頁），是告訴
      人未注意車前狀況並隨時採取必要之安全措施，洵堪認定
      。又查，告訴人於駕車前已有飲用酒類，其血液酒精濃度
      測試值達三三０點七MG／DL（經換算為酒精濃度呼氣值為
      每公升一點六五毫克），此業經告訴人於其所犯公共危險
      案件偵查中坦承不諱，且經證人甲○○、現場目擊之人乙○○證述在事發時告訴人身上有很濃之酒味，並有天主教
      聖保祿醫院臨床病理檢驗報告單在卷可資佐憑（見同上偵
      查卷第六０、六一、六五、五五、二六頁）。依交通部運
      輸研而依交通依交通部運輸研究所九十年九月二十四日運
      安字第九００００五八五四號函所載，呼氣中酒精濃度每
      公升含量為零點二五毫克，即相當於血液中酒精濃度（
      BAC ）百分之零點零五，依該函所附該所七十九年「駕駛
      人行為反應之研究－酒醉駕車對駕駛行為之分析研究」指
      出：BAC 超過百分之零點一五時，對駕駛能力之影響為：
      視線搖晃，駕駛已進入恍惚狀態，判斷及理解遭到扭曲，
      駕駛不穩定。對心理行為之影響為：意識不明，嘔吐，站
      、走及講話困難，責任感喪失，精神處於麻痺狀態，今告
      訴人之BAC 值達零點三三，是告訴人已因服用酒類而注意
      力、反應力、平衡感、駕駛能力均嚴重降低，達不能安全
      駕駛動力交通工具之程度，應堪認定。惟告訴人雖有飲用
      酒類血液中酒精濃度超過百分之０‧０五以上仍駕車、屬
      閃光紅燈之支線車未讓幹道車先行、夜間行駛未開啟頭燈
      、疏未注意車前狀況及未在遵行車道內行駛之過失，但告
      訴人之過失並不能解免被告之過失，併此敘明。
    (九)綜上，本件事證明確，被告犯行堪予認定，應依法論科。
  三、核被告所為，係犯刑法第二百八十四條第一項後段之過失
      致重傷害罪。公訴意旨漏未斟酌此點，而認被告係犯刑法
      第二百八十四條第一項之過失傷害罪，尚有未洽，惟其基
      本事實同一，本院自應予審理，並已於審判期日諭知被告
      後（見本院卷九十四年九月二十八日審判筆錄第五頁），
      變更其起訴法條。被告肇事後，於警員前往現場時，當場
      向警員自首，承認為肇事人而願接受裁判，此業經證人甲○○結證屬實（見本院卷九十四年九月二十八日審判筆錄
      第五頁），應依刑法第六十二條前段之規定減輕其刑。爰
      審酌被告並無前科、素行良好，有台灣桃園地方法院檢察
      署刑案資料查註紀錄表及台灣高等法院被告全國前案紀錄
      表各一紙可佐，因一時過失、疏未遵守道路交通安全規則
      因而肇事致人受傷，犯後旋即自首，但犯後否認犯行，另
      參酌告訴人之傷勢，且就本件車禍之發生，告訴人具有嚴
      重過失，被告迄未賠償告訴人等一切情狀，量處被告有期
      徒刑三月，並諭知易科罰金之折算標準，以資懲儆。
據上論斷，應依刑事訴訟法第二百九十九條第一項前段、第三百
條，刑法第二百八十四條第一項後段、第六十二條前段、第四十
一條第一項前段，罰金罰鍰提高標準條例第一條前段、第二條，
判決如主文。
本案經檢察官蔡孟利到庭執行職務。
中　　華　　民　　國　　94　　年　　12　　月　　29　　日
            交通法庭審判長法  官  曾淑華
                          法  官  朱美璘
                          法  官  王耀興
以上正本證明與原本無異。
如不服本判決，應於判決送達後10日內，向本院提出上訴狀（應
附繕本）。
                          書記官  劉晨輝
中　　華　　民　　國　　94　　年　　12　　月　　30　　日
附錄本案論罪科刑之法條：
中華民國刑法第二百八十四條第一項
因過失傷害人者，處六月以下有期徒刑、拘役或五百元以下罰金
，致重傷者，處一年以下有期徒刑、拘役或五百元以下罰金。
